【裁判字號】    99,台抗,854
【裁判日期】    991111
【裁判案由】    請求遷讓房屋等
【裁判全文】
最高法院民事裁定              九十九年度台抗字第八五四號
抗  告  人  觀海大廈管理委員會
法定代理人  黃道明
訴訟代理人  凌進源律師
上列抗告人因與黃創昇等間請求遷讓房屋等事件，對於中華民國
九十九年八月二十五日台灣高等法院高雄分院裁定（九十七年度
重上更(二)字第一七號），提起抗告，本院裁定如下：
    主  文
原裁定廢棄，應由台灣高等法院高雄分院更為裁判。
    理  由
按法院因第二百五十五條第一項但書規定，而准為訴之變更或追
加，或以訴為非變更或無追加之裁判，不得聲明不服，民事訴訟
法第二百五十八條第一項定有明文。該條項規定，於第二審程序
準用之，為同法第四百六十三條所明定。是第二審法院因前開規
定，准許訴之變更或追加之裁判，當事人並無聲明不服之餘地。
縱該第二審裁判經第三審法院廢棄，當事人仍不得於嗣後之第二
審更審程序再為爭執，第二審法院亦應受該更審前裁判之羈束，
不得為相反之裁判。本件抗告人於原審前審變更訴之聲明，請求
相對人黃創昇、黃創立應自坐落高雄市○○區○○段三四一地號
土地如第一審判決附圖所示Ａ部分面積六六．一一平方公尺及其
上建物即門牌號碼為高雄市○○區○○路一○九－一、一○九－
二、一○九－三號（下稱系爭房地）遷出，並將系爭房地返還全
體區分所有權人；暨相對人及第一審共同被告黃蔡秀鸞（於第二
審程序中死亡，由其繼承人黃燕琳、黃燕慈「抗告人嗣於原審撤
回對彼等之請求」及相對人承受訴訟）應連帶給付抗告人新台幣
（下同）十五萬六千五百六十元及自民國九十一年十一月二十三
日起算之法定遲延利息，並自九十一年五月一日起至返還系爭房
地之日止，按月連帶給付抗告人四千二百七十六元（抗告人請求
黃蔡秀鸞遷還系爭房地及逾上開本息部分，已受勝訴或敗訴判決
確定），且以兩造間若有租賃關係存在，就終止租約前相當於租
金之不當得利，追加租賃關係為備位之訴訟標的，業經原審前審
准其為訴之變更或追加，依上說明，非但相對人不得於原審程序
再為爭執，原審亦應受其前審裁判之羈束，不得為相反之裁判。
而抗告人就前開租金及相當於租金之不當得利部分，嗣於原審變
更聲明為相對人應給付抗告人十五萬六千五百六十元及自九十二
年四月三日起算之法定遲延利息，並自九十一年十一月十九日起
至返還系爭房地之日止，按月連帶給付抗告人四千二百七十六元
，則係減縮應受判決事項之聲明，依民事訴訟法第四百六十三條
準用第二百五十五條第一項但書第三款規定，應予准許。乃原審
以抗告人在原審前審所為訴之變更，其請求之基礎事實與原訴並
非同一，且亦無民事訴訟法第二百五十五條第一項但書第三款至
第六款所定之情形，相對人復不同意抗告人為訴之變更，因認抗
告人變更之訴為不合法，予以裁定駁回，即有違誤。抗告意旨，
指摘原裁定不當，求予廢棄，非無理由。
據上論結，本件抗告為有理由。依民事訴訟法第四百九十二條，
裁定如主文。
中    華    民    國  九十九  年   十一   月   十一   日
                      最高法院民事第五庭
                          審判長法官  劉  福  來  
                                法官  陳  國  禎  
                                法官  陳  重  瑜  
                                法官  吳  麗  女  
                                法官  黃  義  豐  
本件正本證明與原本無異
                                      書  記  官  
中    華    民    國  九十九  年   十一   月  二十三  日
                                                      Q

司法院資訊處製作；財團法人民間司法改革基金會備份。
